臺灣高等法院臺南分院刑事判決
上　訴　人
即　被　告　甲○○
上列上訴人因過失致死案件，不服臺灣臺南地方法院94年度交訴
字第 120號中華民國94年8月1日第一審判決（起訴案號：臺灣臺
南地方法院檢察署94年度偵字第5018號），提起上訴，本院判決
如下：
    主  文
上訴駁回。
    事  實
一、甲○○係「小蕃薯」便當店之負責人，平日工作並包含駕駛
    機車載送便當，駕駛機車乃其附隨業務，為從事駕駛業務之
    人。於民國94年1月8日下午，駕駛車牌號碼 NNG-162號重型
    機車，沿台南縣永康市○○街，由東往西方向行駛，欲載送
    便當至大同街115號處，而於同日下午6點40分左右，途經該
    街 128巷之交岔路口附近時，本應注意汽車在雙向二車道行
    駛時，均應在遵行車道內行駛，又依當時天候晴朗，夜間有
    照明、路面乾燥無缺陷、道路上未有任何障礙物、視距復屬
    良好等情形以觀，客觀上亦無不能注意之情事，其竟疏於注
    意在遵行車道內行駛，即貿然在對向車道逆向前行。適有林
    俊安駕駛車牌號碼VCN-407號輕型機車，沿前述大同街，由
    西往東方向，在其行向之車道內正常行駛，並同時行經該路
    口附近。甲○○因有上述疏失，以致發現林俊安所騎之機車
    時，業已避煞不及，兩車乃於該交岔路口附近發生碰撞。林
    俊安並因之人、車倒地而受有頭部撞挫傷等傷害，經送醫救
    治後，延至同年月20日中午12時20分左右，仍因顱內出血併
    中樞神經衰竭而傷重不治死亡；甲○○亦因之受傷而送醫治
    療。又甲○○於肇事後，犯罪未被有偵查權之公務員或機關
    發覺前，即向據報前往醫院處理之台南縣警察局永康分局警
    員表明係肇事車輛之駕駛人而自首，並坦承犯行進而接受裁
    判。
二、案經臺灣臺南地方法院檢察署檢察官據報相驗後自動檢舉偵
    查起訴。
    理  由
壹、認定犯罪事實所憑之證據及理由
  一、訊據上訴人即被告甲○○坦白承認：係「小蕃薯」便當店
      之負責人，平日工作並包含駕駛機車載送便當，駕駛機車
      乃其附隨業務，於上揭時、地駕車送便當，因過失肇事，
      致被害人林俊安受有前開傷害，經送醫急救後，延至94年
      1 月20日中午12時20分不治死亡之事實，惟矢口否認有逆
      向行駛之行為，辯稱：伊當日確實在自己之車道行駛，並
      未駛入被害人林俊安之來向車道，車禍發生很突然，伊來
      不及反應，也不知道是如何發生的，案發後肇事現場之車
      輛有經移動，故鑑定因而認伊有逆向行駛不是事實云云。
  二、經查被告確有於94年1月8日晚上 6時40分許，駕駛車牌號
      碼 NNG-162號重型機車，沿台南縣永康市○○街，由東往
      西方向行駛，欲載送便當至大同街115號處，途經該街128
      巷之交岔路口附近時，與駕駛車牌號碼 VCN-407號輕型機
      車，沿前述大同街，由西往東方向之行向車道行駛之被害
      人，在該交岔路口附近發生碰撞，林俊安並因之人、車倒
      地而受有頭部撞挫傷等傷害，經送醫救治後，延至同年月
      20日中午12時20分左右，仍因顱內出血併中樞神經衰竭而
      傷重不治死亡等事實，業據被告甲○○於警詢、偵查、原
      審審理及本院審理時迭次供承不諱，並有道路交通事故現
      場圖、道路交通事故調查報告表(一)、(二)各一件、道路交通
      事故照片23張等附卷可稽（臺灣臺南地方法院檢察署94年
      度相字第136號相驗卷第20至22頁、第36至47頁，下稱相
      驗卷）。而被害人林俊安確係因本件交通事故，受有前開
      傷害，經送醫急救後，仍不治死亡，業經台灣台南地方法
      院檢察署檢察官督同法醫師相驗明確，並製有相驗屍體證
      明書、驗斷書及勘驗筆錄、財團法人奇美醫院94年 1月13
      日及國軍高雄總醫院附設民眾診療服務處94年1月12日、9
      4年1月20日診斷證明書各一件在卷足憑（相驗卷第32至34
      頁、第48至58頁）。綜參上開補強證據，已足資證明被告
      於偵審中所為之任意性自白，應具有相當程度之真實性，
      而確信被告前述自白之該部分事實確屬真實。
  三、雖被告矢口否認有逆向行駛之過失行為，並以前詞置辯，
      惟查：
    (一)按汽車在雙向二車道行駛時，應在遵行車道內行駛，道路
      交通安全規則第97條第1項第1款定有明文。
    (二)查依本案道路交通事故現場圖 (相驗卷第20頁）所標示之
      肇事後車輛位置及路面碎片分佈情形以觀，被告所駕駛車
      牌號碼 NNG-162號重型機車係在大同街由西往東方向之車
      道上（即被害人林俊安之車道上），被害人林俊安駕駛車
      牌號碼 VCN-407號輕型機車亦在該車道路旁，而撞擊後碎
      片亦分散在該車道被告及被害人二車間，足見發生車禍之
      撞擊點應在大同街由西往東方向之車道上（即被害人林俊
      安之車道上）至為明顯。又查，被告並自承當日係沿台南
      縣永康市○○街，由東往西方向行駛，欲載送便當至大同
      街115號處等語，參諸兩車撞擊點卻在被告之來向車道（
      即被害人所行駛之由西往東車道），足見被告在其車道行
      駛途經該街 128巷之交岔路口附近時，為抄捷徑至其欲送
      便當處（即對向大同街 115號），乃未在遵行車道內行駛
      ，即貿然在對向車道逆向前行，應可確認。
    (三)再者，本件經送請台灣省台南區車輛行車事故鑑定委員會
      鑑定結果認為：「甲○○駕駛普通重型機器腳踏車，行經
      無號誌肇事岔路口，未遵行車道，逆向行駛，為肇事原因
      。林俊安無肇事因素」，此有台灣省台南區車輛行車事故
      鑑定委員會94年 3月31日南鑑字第0945901191號函暨所附
      鑑定意見書一件在卷足憑（相驗卷第63、64頁）。
    (四)況查，被告於警詢及檢察官偵查時即坦承欲左轉至大同街
      115號送便當而與被害人發生車禍，復於檢察官94年4月29
      日偵查及原審法院審理時，經分別提示前述台灣省台南區
      車輛行車事故鑑定委員會鑑定意見書亦均表示無意見（臺
      灣臺南地方法院檢察署94年度偵字第5018號偵卷第 5頁，
      原審卷第32頁），並於原審審理時為有罪陳述（原審卷第
      30頁），雖於本院審理時改口稱：伊沒有逆向行駛云云。
      然基上述各項證據綜合判斷，應認被告於原審法院所為之
      自白，與事實較為接近，又有前揭道路交通事故現場圖、
      道路交通事故調查報告表(一)、(二)各一件、現場照片、台灣
      省台南區車輛行車事故鑑定委員會鑑定意見書等證據，並
      參酌各項情況事實，能補強被告所自白逆向行駛之犯罪情
      節，核與事實相合，較具可信性。
    (五)被告又辯稱：案發後肇事現場之車輛有經移動，故鑑定因
      而認伊有逆向行駛不是事實云云。然依前述道路交通事故
      現場圖 (相驗卷第20頁）所標示及現場照片所示，被告所
      駕駛車牌號碼 NNG-162號重型機車係隨意倒放在大同街由
      西往東方向之車道中央（即被害人林俊安之車道上），倘
      若有經移動，理應會將其牽起立於路旁，豈有仍隨意置於
      路中央之理，且參以車禍撞擊後碎片亦分散在該車倒放處
      四周，足徵被告所駕駛車牌號碼 NNG-162號重型機車，應
      未移動甚明。至被害人林俊安駕駛車牌號碼 VCN-407號輕
      型機車雖停放在該車道路旁，似有遭牽起擺放之情形，惟
      參酌被告機車及撞擊碎片分佈位置，應判斷本件車禍發生
      之撞擊位置及原因，縱被害人之機車有經移動亦不影響本
      案犯罪事實之認定，是被告執此而抗辯，亦非可取。
    (六)復查，被告考領有汽車駕駛執照，則被告具備駕駛機動車
      輛之基本正常視力、聽力、辨色力、四肢及活動能力等條
      件，並知悉交通規則具有駕駛之交通常識，應無疑義。且
      被告亦自承：車禍發生太突然，伊來不及反應，不知是如
      何發生的等語（本院卷第40頁）。且參以，肇事路段係雙
      向二車道，再依案發當日天晴，夜間有照明，道路筆直無
      障礙物遮擋視線，視距良好之行車環境，如能輔以充分之
      注意，且當時並無不能注意之不可抗力情事存在，被告若
      能依規定遵守道路交通安全規則，在遵行車道行駛，並盡
      汽車駕駛人之相當注意義務，即可避免本件車禍之發生。
      復參以，肇事當時已係晚上 6時40分許，視線不比日間清
      晰，反應時間較長，又係剛經過無號誌分岔路口，隨時有
      車輛，被告理應更充分注意及遵守道路交通安全規則行車
      ，竟為抄捷徑而貿然左轉通過該路口，侵入對向之被害人
      林俊安車道，因而肇事導致被害人死亡，則被告就本件車
      禍事故之發生，確有逆向行駛之過失甚明。是被告前揭所
      辯未逆向行駛云云，顯係事後卸責之詞，不足採信。
    (七)末查，被害人林俊安確因本件車禍受有頭部撞挫傷等傷害
      ，經送醫救治後，延至同年月20日中午12時20分左右，仍
      因顱內出血併中樞神經衰竭而傷重不治死亡，已如前述，
      是被害人林俊安既因本件車禍而死亡，與被告甲○○之過
      失行為間並有相當因果關係。綜上證據之調查結果，本件
      事證明確，被告上開過失致死之犯行，應堪認定。
貳、論罪科刑之理由
  一、查被告甲○○係「小蕃薯」便當店之負責人，平日工作並
      包含駕駛機車載送便當，駕駛機車乃其附隨業務，為從事
      駕駛業務之人，肇事當日即係騎機車前往載送便當等情，
      為被告所自承在卷（本院卷第39頁），是被告於上開時、
      地，騎機車載送便當，疏未遵守交通規定，逆向行駛而不
      慎與被害人林俊安所騎之機車發生碰撞，並造成被害人死
      亡之結果，核其所為係犯刑法第276條第2項之業務過失致
      死罪。
  二、被告於肇事後，犯罪未被有偵查權之公務員或機關發覺前
      ，即向前往醫院處理之台南縣警察局永康分局警員表明其
      係肇事車輛之駕駛人而自首，並坦承犯行進而接受裁判等
      情，有台南縣警察局永康分局94年1月8日道路交通事故肇
      事人自首情形紀錄表一紙在卷足憑（相驗卷第28頁），應
      依刑法第62條前段自首之規定，減輕其刑。
參、維持原判決之理由
  一、原審以以被告為有罪之陳述，裁定以簡式審判程序審理，
      並認其罪證明確，因而：
    (一)適用刑法第276條第2項、第62條前段，罰金罰鍰提高標準
      條例第1條前段之規定。
    (二)並審酌被告之生活狀況、品行，與本件犯罪所生之危險，
      以及被告犯罪後雖已坦白承認所為，然其疏於注意在遵行
      車道內行駛，即貿然在對向車道逆向前行之駕駛行為，係
      本件車禍發生之唯一肇事原因，被害人之駕駛行為並無任
      何肇事因素等情，亦據上開鑑定意見書載明可考，其過失
      程度，經核尚屬重大，而其前開過失駕駛行為後來並造成
      被害人傷重不治死亡之嚴重結果，其犯罪所生之損害亦大
      ，又被告肇事後至今仍未與被害人家屬就民事損害賠償事
      宜達成和解，其犯後態度尚難認為良好等一切情狀，並依
      刑法第62條自首之規定，減輕其刑，量處有期徒刑一年。
  二、本院經核原判決認事用法，並無不合，且量刑亦堪屬允當
      。被告上訴意旨猶執前詞，否認有逆向行駛之過失行為，
      指摘原判決不當，經查殊非足取，為無理由，應予駁回。
肆、適用之法律：刑事訴訟法第368條。
本案經檢察官徐松奎到庭執行職務。
中　　華　　民　　國　　94　　年　　11　　月　　29　　日
                  刑事第四庭    審判長法　官  吳志誠
                                      法　官  林勝木
                                      法　官  蔡美美
以上正本證明與原本無異。
如不服本判決，應於收受本判決後十日內向本院提出上訴書狀。
其未敘述上訴理由者並得於提起上訴後十日內向本院補提理由書
狀（均須按他造當事人之人數附繕本）「切勿逕送上級法院」。
　　　　　　　　　　　　　　　　　　　書記官  蔡振豐
中　　華　　民　　國　　94　　年　　11　　月　　29　　日
附錄法條：
中華民國刑法第276條第2項：
從事業務之人，因業務上之過失犯前項之罪者，處 5 年以下有期
徒刑或拘役，得併科3千元以下罰金。
